【裁判字號】    99,易,80
【裁判日期】    990622
【裁判案由】    頂替等
【裁判全文】
臺灣新竹地方法院刑事判決                99年度易字第80號
公  訴  人  臺灣新竹地方法院檢察署檢察官
被      告  丙○○
            甲○○
上列被告等因頂替等案件，經檢察官提起公訴（98年度偵字第56
22號），本院判決如下：
    主  文
丙○○犯不能安全駕駛動力交通工具罪，處罰金新臺幣陸萬元，
如易服勞役，以新臺幣壹仟元折算壹日。
甲○○犯頂替罪，處有期徒刑月，如易科罰金，以新臺幣壹仟
元折算壹日。緩刑貳年。
    事  實
一、丙○○明知飲酒後，控制力及注意力均已降低致達無法安全
    駕駛動力交通工具之程度，如仍駕車行駛於道路上，隨時將
    有致他人於死、傷之危險，於民國98年7 月21日16時10分許
    ，在新竹縣芎林鄉○○路上之景觀餐廳飲用酒類後，已因欠
    缺通常注意力，而無安全駕駛車輛之能力，由姓名年籍不詳
    友人搭載其至新竹縣竹北市○○○○○路橋下與甲○○會合
    後，竟駕駛甲○○所有車牌號碼6009－HN號自用小客車搭載
    甲○○，沿新竹縣竹北市○○路往新竹縣芎林鄉方向行駛，
    於同日16時38分許行經新竹縣芎林鄉第五公墓產業道路時，
    適有乙○○騎乘車牌號碼PNO－137號重型機車，亦沿上揭產
    業道路，由對向騎駛而來，丙○○因飲酒後注意力降低，致
    與乙○○上揭車輛發生擦撞，致乙○○人車倒地，而受有臉
    、頸及頭皮之表淺損傷、手磨損或擦傷、疑脊髓損傷等傷害
    （丙○○涉犯傷害罪嫌部分，業經乙○○撤回告訴，另由臺
    灣新竹地方法院檢察署檢察官為不起訴處分）。嗣經警據報
    前往現場處理，丙○○為脫免其公共危險之罪責，乃央求甲○○於警方到場時，表示為肇事者，甲○○竟意圖使酒醉駕
    車肇事之丙○○隱避刑責，當場及於警局接受詢問時，向員
    警謊稱係其駕車肇事而頂替之，致生損害於司法案件偵查之
    正確性及公正性。嗣警於同日17時58分許對丙○○施以呼氣
    中酒精濃度測試，結果仍高達每公升0.57毫克，而循線查獲
    上情。
二、案經新竹縣政府警察局橫山分局報告臺灣新竹地方法院檢察
    署檢察官偵查起訴。
壹、程序部分：
    按被告以外之人於審判外之言詞或書面陳述，除法律有規定
    者外，不得作為證據；又被告以外之人於審判外之陳述，雖
    不符合同法第159條之1至第159條之4之規定，但經當事人於
    審判程序同意作為證據，法院審酌該言詞陳述或書面陳述作
    成時之情況，認為適當者，亦得為證據。當事人、代理人或
    辯護人於法院調查證據時，知有第159條第1項不得為證據之
    情形，而未於言詞辯論終結前聲明異議者，視為有前項之同
    意，刑事訴訟法第159條第1項及第159條之5分別定有明文。
    經查，本判決下列所引用之被告以外之人於審判外之陳述，
    屬傳聞證據部分，檢察官、被告等2 人於本院準備、審理程
    序中均表示沒有意見，且迄於言詞辯論終結前亦未聲明異議
    。本院審酌上開證據資料製作時之情況，尚無違法不當及證
    明力明顯過低之瑕疵，亦認為以之作為證據應屬適當，故揆
    諸前開規定，爰依刑事訴訟法第159條之5規定，認前揭證據
    資料均有證據能力。另卷附照片，係使用科學儀器客觀紀錄
    物體現象，其性質非屬供述證據，自無傳聞排除之問題，具
    有證據能力。
貳、實體部分：
一、訊據被告丙○○對於公共危險罪、被告甲○○對於頂替罪犯
    行部分，於本院準備程序、審理中均自白認罪，且據證人乙○○警詢、偵查中證述在卷，有訊問、偵訊筆錄（見98年度
    偵字第5322偵查卷第29-30頁、第31-33頁、第88-89頁、第9
    7-98頁）在卷可憑，並有新竹縣警察局橫山分局道路交通事
    故當事人酒精測定紀錄1 紙、刑法第185條之3案件（公共危
    險）測試觀察紀錄表1 紙、汽車駕駛人酒後生理協調平衡檢
    測紀錄表、道路交通事故現場圖、調查報告表(一)、(二)、馬偕
    紀念醫院新竹分院乙種診斷證明書、現場照片5 張、新竹縣
    政府警察局橫山分局芎林分駐所偵查報告路線圖、照片3 張
    （見98偵5622偵查卷第35、39、40、41-43、48、54-59、78
    -80 頁）在卷可按。是認被告丙○○、甲○○上開自白內容
    ，應與事實相符，其分別涉犯公共危險、頂替部分犯行，均
    堪予認定，均應予依法論科。
二、論罪科刑部分：
    (一)按刑法第185條之3所規定服用酒類，不能安全駕駛動力交
      通工具而駕駛者，應負刑事責任，揆其立法目的本在藉抽
      象危險犯之犯罪構成要件，以嚇阻酒後駕車者對道路交通
      安全之危害，而所謂不能安全駕駛之認定，並無一定之數
      值可供界定，而係由法院以一般社會通念之客觀標準，足
      生公共危險時即足；按酒精濃度呼氣已達每公升0.55毫克
      時，肇事率為一般正常人之10倍，認已達不能安全駕駛之
      標準，有法務部88年5 月18日所發之法88檢字第001669號
      函及其所附之88年5 月10日會議紀錄足參。被告丙○○飲
      用酒精類飲料後，仍猶駕駛前開自用小客車搭載被告甲○○上路且肇事致人受傷，已如前述，而被告丙○○經酒精
      濃度之呼氣測試，已達每公升0.57毫克，經施以酒後生理
      協調平衡檢測，結果為不能安全駕駛，堪認被告丙○○顯
      有不能安全駕駛動力交通工具之危險甚明。核被告丙○○
      所為係犯刑法第185條之3服用酒類不能安全駕駛動力交通
      工具而駕駛罪。
    (二)核被告甲○○所為係犯刑法第164條第2項之頂替罪。
    (三)爰審酌被告丙○○前未曾犯罪受有刑之宣告，素行尚稱良
      好，明知酒醉不得駕駛動力交通工具，竟於服用酒類，呼
      氣所含酒精濃度高達每公升0.57毫克，已不能安全駕駛後
      ，猶貿然駕駛自用小客車上路，對於其他道路駕駛人或行
      人將造成不可預計之危險；另審酌被告甲○○與被告丙○○為朋友關係，被告甲○○為脫免被告丙○○公共危險之
      刑事責任而出面頂替，及被告2 人於本院準備、審理時均
      已坦承犯行，態度尚佳，其犯罪之手段、所生損害，及其
      素行、智識程度等一切情狀，爰分別量處如主文所示之刑
      ，並就被告鄧文興部分諭知易服勞役之折算標準、被告甲○○部分諭知易科罰金之標準。另被告等行為後刑法第41
      條於98年12月30月將(1)第41條第1項、第3項「受六個月以
      下有期徒刑」修正為「受六月以下有期徒刑」、第8 項「
      逾六個月者」修正為「逾六月者」，(2)第1項及第4項「確
      因不執行所宣告之刑」之規定，分別修正為「易科罰金」
      及「易服社會勞動」，(3)第7 項之「裁判」二字刪除，(4)
      並依大法官會議第662號解釋修正第41條第8項，並增列第
      9項、第10項，惟修正後刑法第41條第1項規定之實質內容
      並無改變，應依一般法律適用原則，逕行適用裁判時法即
      修正後之刑法第41條第1項規定，併予敘明。
    (四)查被告甲○○前未曾受有期徒刑以上刑之宣告，有卷附臺
      灣高等法院被告前案紀錄表可按，其因一時失慮而罹刑章
      ，經此偵、審程序，當知所警惕，信無再犯之虞，爰併諭
      知緩刑2年，以啟自新。
據上論斷，依刑事訴訟法第273條之1第1項、第299條第1 項前段
，刑法第164條、第185條之3、第41條第1項前段、第42條第3 項
、第74條第1項第1款，刑法施刑法第1條之1第1項、第2項前段，
判決如主文。
本案經檢察官陳宏兆到庭執行職務
中    華    民    國    99    年    6     月    22    日
                  刑事第四庭  法  官  邱玉汝
以上正本證明與原本無異。
如不服本判決應於收受判決後10日內向本院提出上訴書狀，並應
敘述具體理由。其未敘述上訴理由者，應於上訴期間屆滿後20日
內向本院補提理由書（均須按他造當事人之人數附繕本，並請勿
「逕送上級法院」）。
中    華    民    國    99    年    6     月    22    日
                              書記官  蔣淑君
附錄本案論罪科刑法條全文：
刑法第185條之3：
服用毒品、麻醉藥品、酒類或其他相類之物，不能安全駕駛動力
交通工具而駕駛者，處一年以下有期徒刑、拘役或科或併科十五
萬元以下罰金。
刑法第164條：
藏匿犯人或依法逮捕拘禁之脫逃人或使之隱避者，處二年以下有
期徒刑、拘役或五百元以下罰金。
意圖犯前項之罪而頂替者，亦同。

司法院資訊處製作；財團法人民間司法改革基金會備份。
